【裁判字號】    91,訴,2080
【裁判日期】    920130
【裁判案由】    毒品危害防制條例
【裁判全文】
臺灣高雄地方法院刑事判決                        九十一年度訴字第二八號
    公  訴  人  臺灣高雄地方法院檢察署檢察官
    被      告  甲○○  男  二.
右列被告因違反毒品危害防制條例案件，經檢察官提起公訴（九十一年度偵字第六五
五一號），暨移送併辦（九十二年毒偵字第二五六號），本院判決如左：
    主  文
甲○○連續施用第一級毒品，累犯，處有期徒刑壹年貳月，扣案之第一級毒品海洛因
壹包（淨重壹點貳伍公克、包裝重零點貳陸公克）沒收銷燬之。又連續施用第二級毒
品，累犯，處有期徒刑拾月，扣案之第二級毒品甲基安非他命貳袋（驗前毛重合計壹
拾貳公克、驗後毛重合計拾壹點玖公克）沒收銷燬之。又持有第二級毒品，累犯，處
有期徒刑參月，扣案之第二級毒品大麻貳包（合計共重貳點肆貳公克）沒收銷燬之。
應執行有期徒刑貳年貳月。扣案之第第一級毒品海洛因壹包（淨重壹點貳伍公克、包
裝重零點貳陸公克）第二級毒品甲基安非他命貳袋（驗前毛重合計壹拾貳公克、驗後
毛重合計拾壹點玖公克）、第二級毒品大麻貳包（合計共重貳點肆貳公克）均沒收銷
燬之。
    事  實
一、甲○○前於民國八十二年間因違反麻醉藥品管理條例及肅清煙毒條例案件，分別
    經本院以八十二年度易字第七四一○號判決判處有期徒刑四月，如易科罰金，如
    易科罰金以三百元折算一日，經被告向台灣高等法院高雄分院提起上訴，於八十
    三年三月二十二日以八十三年上易字第四二六號將原判決撤銷改判有期徒刑四月
    ，如易科罰金以三百元折算一日確定，及經本院以八十二年訴字第三九九三號判
    決有期徒刑三年一月，亦經上訴於台灣高等法院高雄分院於八十三年一月四日駁
    回上訴確定，並經台灣高等法院高雄分院以八十三年聲字第五八七號定其應執行
    有期徒刑三年四月，於八十三年三月二十五日送監執行，指揮書執畢日期為八十
    六年四月三十日，於八十四年八月十日縮短刑期假釋出監並付保護管束，於假釋
    期滿未經撤銷視為執行完畢。甲○○竟又於八十七年間因施用毒品案件，經本院
    以八十七年度毒聲字第六號裁定送勒戒處所觀察、勒戒，經勒戒結果，因認有繼
    續施用毒品之傾向，而經本院裁定送戒治處所強制戒治，經戒治滿三月後，認無
    繼續戒治之必要，復經本院以八十七年毒聲字第三○一六號裁定停止戒治，所餘
    戒治期間付保護管束，但於八十八年間再因施用毒品，由本院以八十八年度毒聲
    字第二三八七號裁定撤銷停止戒治處分，並於戒治期滿，由台灣高雄地方法院檢
    察署檢察官於八十九年四月二十六日以八十九年度戒毒偵字第五三二號為不起訴
    處分確定。詎甲○○仍不悛悔，沈溺毒癮，於八十九年九月間復因違反毒品危害
    防制條例，分別經本院以八十九年毒聲字第八○一二號裁定入戒制處所強制戒治
    ，並由本院於九十年九月二十八日以九十年訴緝字第一一五號判決有期徒刑一年
    確定，尚未執行。
二、甲○○竟不知記取毒品戕害身心戒解不易之惡，明知毒品海洛因、甲基安非他命
    及大麻分別為現行之毒品危害防制條例列為第一級與第二級之毒品，不得施用、
    持有，而於九十一年三月二十日十七時許，前往高雄市○○區○○路附近一間「
    戰將電玩遊樂場」向一名真實姓名不詳綽號「炮仔」之男子以新新台幣二萬元之
    代價購得大麻、海洛因、安非他命等毒品，以供自己吸食之用而持有之。
三、甲○○並分別基於施用第一級毒品海洛因及第二級毒品甲基安非他命之概括犯意
    ，自前開判決確定後之五年內之九十年九月二十八日起，至九十一年三月二十二
    日十四時五十分許回溯二十四小時內之某時，連續在高雄市某處，以將毒品海洛
    因捲入香煙內之方式，每日均施用第一級品海洛因，另約隔數日將甲基安非他命
    置於玻璃器皿內以火燒烤後，吸食所產生煙霧之方式施用第二級毒品甲基安非他
    命多次，嗣於該日十四時五十分許，為警在高雄市○○區○○路及明星街口，見
    甲○○向楊志明（另案經本院以九十一年毒聲字第六三六五號裁定強制戒治中）
    租用之車號ΖＥ—二二五號計程車停放路邊，而楊志明蹲在路旁形跡可疑，為警
    盤查，且因楊志明從車內取出甲○○之手提包內查獲第一級毒品海洛因一袋（淨
    重一點二五公克、包裝重零點二六公克）、第二級毒品甲基安非他命二包（驗前
    毛重合計十二公克、驗後毛重合計十一點九公克），及大麻二包（合計共重二點
    四二公克），並經楊志明帶領員警至其租屋處即高雄市○○區○○街一七三號十
    樓之二而查獲甲○○，並採取甲○○尿液送請檢驗，甲○○經警解送台灣高雄地
    方法院檢察署檢察官偵查，檢察官於九十一年三月二十二日諭知以新台幣一萬元
    具保後將甲○○釋放。甲○○仍承前開施用毒品海洛因與甲基安非他命之概括犯
    意，連續多次在不詳處所，分別以前述方式施用第一級毒品海洛因及第二級毒品
    甲基安非他命，並於九十一年十一月十九日九時三十分許回溯二十四小時內，及
    回溯九十六小時內之某時，分別施用毒品海洛因及甲基安非他命，而於前開時間
    ，在高雄市楠梓區○○○路五十六號巷內為警緝獲，並經採尿送請檢驗後而查悉
    前情。由本院於九十一年六月十二日以九十一年毒聲字第三二二六號裁定撤銷停
    止戒治。
四、案經高雄市政府警察局刑警大隊及楠梓分局報告臺灣高雄地方法院檢察署檢察官
    偵查起訴暨併案處理。
    理  由
一、訊之被告甲○○固坦承前因違反毒品危害防制條例案件經觀察勒戒、強制戒制經
    不起訴處分後，又因違反前開條例經本院判決尚未執行，及於前開時間為警查獲
    當天有將毒品海洛因摻入香煙內之方式施用第一級毒品海洛因，及於查獲數天前
    ，將毒品甲基安非他命置於玻璃器內以火燒烤產生煙霧方式施用第二級毒品安非
    他命，且每天均會施用毒品海洛因，毒品甲基安非他命部分則是相隔數日才施用
    一次，員警於前開車號計程車內查獲之海洛因、甲基安非他命及大麻等毒品均為
    伊所有等情無訛，惟矢口否認犯有持有第二級毒品大麻之犯行，辯稱︰大麻是伊
    購買後要供己施用，伊確實有施用大麻，伊有聽說施用大麻後有時驗尿無法檢驗
    出云云。
二、經查︰
（一）被告先後於前開時、地為警查獲後，均採取被告之尿液經送檢驗後，分別以免
      疫學分析法、ＴＯＸＩ—ＬＡＢ及ＧＣ／ＭＳ等方法進行檢驗結果，均檢驗出
      被告尿液中呈有嗎啡及甲基安非他命均為陽性反應，此高雄市政府警察局保安
      警察大隊刑案移送專責組偵辦毒品危害防制條例案件嫌疑人尿液採證代碼對照
      表、高雄市政府警察局楠梓分局嫌疑人尿液姓名對照表、高雄市政府衛生局九
      十一年三月二十九日高衛試煙字地Ａ—１０號煙毒尿液檢驗成績書及高雄市立
      凱旋醫院九十一年十一月二十八日以高市凱醫檢字第○○七四四號煙毒尿液檢
      驗成績書各一份均附卷可憑。而前開檢驗被告尿液中確無毒品大麻之陽性反應
      ，且將被告尿液檢體另送高雄醫學大學附設中和紀念醫院，經以酵素免疫分析
      法為初步檢驗，復以氣相層析質譜儀法進行確認是否有殘有大麻成份，但均呈
      陰性反應，有前開醫院九十一年五月三十日之濫用藥物尿液檢驗報告一紙在卷
      足稽。據此尚難認被告為警查獲前有施用大麻之犯行之情堪以認定。
（二）且被告為警查獲時，在被告向友人楊志明所借用車號ΖＥ—二二五號自小客車
      ，並將其所有之白粉一袋、晶體二包及煙草二包等疑似毒品之物均置於右前座
      置物箱內之手提包內，經送驗後，其中白粉部分含有第一級第六項毒品海洛因
      成份（淨重一點二五公克、包裝重零點二六公克），晶體部分則為甲基安非他
      命（驗前毛重合計十二公克、驗後毛重合計十一點九公克），另煙草二包則均
      含有第二級第二十四項毒品大麻之成份（合計重二點四二公克、包裝重零點四
      三公克）等情，有證人楊志明證述明確，復有扣押物品清單、相片三幀、簡易
      毒品檢驗袋檢驗結果四紙，及法務部調查局九十一年四月二十四日、五月一日
      分別以調科壹字第二二○○一三二四七號、第000000000號，與高雄
      醫學大學附設中和紀念醫院九十一年五月十四日之檢驗告報各一份等資料均在
      卷可按。
（三）此外，被告前因施用毒品案件，經送觀察、勒戒後，認有繼續施用毒品之傾向
      ，經送強制戒治後，於戒治期滿，並由臺灣高雄地方法院檢察署檢察官於八十
      九年四月二十六日以八十九年度戒毒偵字第五三二號為不起訴處分確定在案，
      被告復又再犯毒品危害防制條例之施用毒品罪，分別經公訴人聲請送強制戒治
      ，及提起公訴，並經本院於九十年九月二十八日以九十年度訴緝字第一一五號
      判決有期徒刑一年確定，尚未執行，又再施用毒品海洛因、甲基安非他命等情
      ，亦分別有臺灣高等法院被告全國前案紀錄表、刑案資料查註紀錄表，及前開
      判決均在卷可憑。
（四）綜前說明，堪認被告前開自白連續施用第一級毒品海洛因，及第二級毒品安非
      他命之犯行，核與事證相符堪以採信，又被告空言否認持有毒品大麻之犯行，
      顯係事後卸責之詞，並不足採，是本件罪證明確，被告前開犯行洵堪認定。
三、按海洛因、甲基安非他命、大麻分別屬毒品危害防制條例第二條第二項第一款，
    及第二款規定之第一級、第二級毒品。核被告施用海洛因、甲基安非他命之行為
    ，分別係犯毒品危害防制條例第十條第一項及第二項之施用第一級毒品，及施用
    第二級毒品罪。又被告為自己施用而持有毒品大麻之行為，係犯毒品危害防制條
    例第十一條第二項之持有第二級毒品罪。被告持有第一級毒品海洛因，與第二級
    毒品甲基安非他命之犯行，均為高度之施用行為所吸收，不另論罪。被告先後多
    次施用毒品海洛因及毒品甲基安非他命之犯行，時間均緊接，所施用方法相同，
    且觸犯構成要件相同之罪名，顯均係基於概括犯意為之，均應依連續犯之規定論
    以一罪，並依刑法第五十六條之規定加重其刑，被告所犯持有第二級毒品罪、連
    續施用第一級毒品罪，及連續施用第二級毒品罪間，犯意個別，罪名互異，應分
    論並罰。並查被告前於八十二年間先後因違反麻醉藥品管理條例及肅清煙毒條例
    案件，分別經本院以八十二年度易字第七四一○號判決判處有期徒刑四月，如易
    科罰金，如易科罰金以銀元三百元折算一日，經上訴於台灣高等法院高雄分院，
    於八十三年三月二十二日以八十三年上易字第四二六號將原判決撤銷改判有期徒
    刑四月，如易科罰金以三百元折算一日確定，及經本院以八十二年訴字第三九九
    三號判決有期徒刑三年一月，亦經上訴於同前開高等分院，而於八十三年一月四
    日駁回上訴確定，並經定其應執行有期徒刑三年四月，於八十三年三月二十五日
    送監執行，指揮書執畢日期為八十六年四月三十日，於八十四年八月十日縮短刑
    期假釋出監並付保護管束，於假釋期滿未經撤銷視為執行完畢，有卷附被告前開
    刑案資料表可按，是其受有期徒刑執行完畢，五年以內再犯本件最重本刑為有期
    徒刑以上刑之上開之罪，均為累犯，並均依刑法第四十七條之規定加重其刑，並
    依法遞加重之。另前開被告於九十一年十一月九日為警查獲施用毒品海洛因及甲
    基安非他命犯行部分，雖未經檢察官起訴，惟與前開被告連續施用毒品海洛因、
    甲基安非他命犯行部份有連續犯之裁判上一罪之關係，本院依法應並予審理，附
    此說明。茲審酌被告有多次施用毒品前科，且曾因違反毒品危害防制條例案件，
    經送勒戒處所觀察、勒戒，經勒戒結果，認有繼續施用毒品之傾向，經送戒治處
    所強制戒治，其猶不知悛悔，竟又再度施用，顯見其沈溺毒癮甚深、意志不堅，
    對身體健康所生之危害，及對於國家公共秩序產生不良影響，暨其事後僅坦承部
    份犯行，否認持有毒品大麻犯行，惟在庭之態度尚佳等一切情狀，量處如主文所
    示之刑。
四、扣案之第第一級毒品海洛因一包（淨重一點二五公克、包裝重零點二六公克）第
    二級毒品甲基安非他命二袋（驗前毛重合計十二公克、驗後毛重合計十一點九公
    克）、第二級毒品大麻二包（合計共重二點四二公克）均為毒品危害防制條例所
    管制之毒品，均應依毒品危害防制條例第十八條第一項前段之規定沒收銷燬之。
據上論斷，應依刑事訴訟法第二百九十九條第一項前段，毒品危害防制條例第十條第
一項、第二項、第十一條第二項、第十八條第一項前段，刑法第十一條前段、第五十
六條、第四十七條、第五十一條第五款，判決如主文。
本案經檢察官林俊傑到庭執行職務。
中      華      民      國    九十二    年      一      月     三十     日
                        臺灣高雄地方法院刑事第三庭
                            法  官    程克琳
右正本證明與原本無異。
如不服本判決，應於判決送達後十日內，向本院提出上訴狀。
                            書記官    梁瑜玲
中    華    民    國      九十二      年      一      月      三十      日
【附錄本案論罪科刑法條全文】
毒品危害防制條例第十條：
施用第一級毒品者，處六月以上五年以下有期徒刑。
施用第二級毒品者，處三年以下有期徒刑。
毒品危害防制條例第十一條第二項：
持有第二級毒品者，處二年以下有期徒刑、拘役或新台幣三萬元以下罰金。


司法院資訊處製作；財團法人民間司法改革基金會備份。
